【裁判字號】    89,訴緝,71
【裁判日期】    900326
【裁判案由】    懲治盜匪條例等
【裁判全文】
臺灣臺南地方法院刑事判決                          八十九年度訴緝字第七一號
    公  訴  人  臺灣臺南地方法院檢察署檢察官
    被      告  庚○○
    指定辯護人  本院公設辯護人乙○○
右列被告因盜匪等案件，經檢察官提起公訴 (八十四年度偵字第一○○六七號、第一
○五四二號、第一一六三四號），本院判決如左：
    主  文
庚○○共同意圖為自己不法所有，以脅迫致使不能抗拒而取他人之物，處有期徒刑柒
年陸月。盜匪所得財物新台幣壹佰零伍萬元應發還被害人甲○○、己○○及邱慶文。
扣案中共製七點六二ｍｍ半自動手槍壹支（槍號0000000、槍枝編號0000
000000）、仿轉輪手槍製造之玩具槍壹支（槍枝編號0000000000）
、德製八ｍｍ半自動金屬模型手槍壹支（槍枝編號0000000000）及中共製
七點六二ｍｍ子彈貳顆均沒收。
    事  實
一、庚○○曾於民國（下同）八十年間因違反麻醉藥品管理條例案件，經台灣高等法
    院判處有期徒刑五年七月確定，並於八十三年一月二十六日經假釋交付保護管束
    ，詎仍不知悔改，與戊○○、丙○○及丁○○（均另案審結）四人共同意圖為自
    己不法之所有，因庚○○事先得悉甲○○、己○○、邱慶文等人欲購買安非他命
    ，備有巨款，四人乃先於八十三年九月二十三日晚上在台南市○○街七十三號丁○○住處謀議欲強取甲○○等人之上開財物，由丁○○提供具殺傷力之中共製七
    、六二ｍｍ半自動手槍一支（即俗稱中共黑星手槍，槍枝編號00000000
    00）及子彈二顆、具殺傷力之改造西德製八釐米半自動金屬模型手槍（槍枝編
    號0000000000）與仿轉輪手槍製造之玩具手槍（槍枝編號00000
    00000）各一支，於八十三年九月二十四日凌晨二時三十分許，俟甲○○、
    己○○及邱慶文等人住進台南市○○路○段一五五號光華飯店五一○室後，先由
    庚○○及丁○○邀同己○○、邱慶文外出飲酒作樂，席間利用丁○○陪同渠等飲
    酒，庚○○得以先行離開之機會，由庚○○夥同戊○○、丙○○分持向丁○○借
    得之上開手槍，於同日凌晨五時許返回光華飯店五一○室，嗣甲○○聽聞敲門聲
    ，誤以為己○○返回乃應聲開門，庚○○、戊○○、丙○○迅即進入，庚○○、
    戊○○並拿出手槍壓制甲○○及其女友李瑞榆，致渠等二人不能抗拒，而由丙○○逕從衣櫃內拿取一內裝有新台幣（下同）一百零五萬元現金之旅行袋，得手後
    ，三人迅速離去，返回台南市○○街七三號丁○○住處，與丁○○會合後，四人
    朋分贓款。嗣於八十四年九月二十三日，經警在澎湖縣馬公市○○街十六號查獲
    戊○○，而循線在丁○○上開住處查獲丁○○並扣得前開作案用之中共黑星手槍
    、轉輪手槍各一支及彈殼五顆。另前開作案用之改造西德製八釐米半自動金屬模
    型手槍，已於八十三年十一月十五日凌晨零時三十分許，由龐順吉持有，與丁○○一同在國道高速公路二八○公里北向處，為警查獲。
二、案經台南市警察局移送台灣台南地方法院檢察署檢察官偵查起訴。
    理  由
一、訊據被告庚○○矢口否認有右揭犯行，辯稱：「（問：八十三年九月，有無與丁○○、戊○○一起喝酒？）有，在台南一處我不知名之地方喝酒，在場除丁○○
    與戊○○外，尚有其他我不認識之人在場，期間我未與戊○○先離開。」、「我
    有到光華飯店，但當天沒有與戊○○、丙○○拿槍行搶」、「是戊○○說要處理
    債務問題，槍是丁○○借我的，當時我有喝酒，有無舉槍已沒記憶。」云云。（
    一）經查，右揭犯罪事實業據被害人甲○○、李瑞瑜於警訊中指述綦詳，核與同
    案被告戊○○、丙○○、丁○○於本院八十四年度訴字第一七○九號盜匪案中，
    供稱之犯罪情節相符，參諸共同被告戊○○於本案審理時證述：「（問：光華飯
    店行搶時，庚○○有無參與？）庚○○有與我前往處理與甲○○的金錢糾紛」、
    「我有告訴庚○○要去討賭債」等語。而被告亦不否認上情，僅辯稱：「當時是
    說要去討債，沒有說是行搶」云云（詳本院九十年三月十二日訊問筆錄）。足見
    被害人指訴之情節應非子虛。（二）次查，被告等作案用之手槍三支經送鑑定，
    其中一支係中共製七點六二ｍｍ半自動手槍（槍號0000000、槍枝編號0
    000000000）、機械性能良好，可擊發子彈，另一支係仿轉輪手槍製造
    之玩具手槍（槍枝編號0000000000），為塑膠材質，以打擊底火為動
    力，第三支係德製八ｍｍ半自動金屬模型手槍（槍枝編號0000000000
    ），主要材質為金屬，槍管貫通，機械性能良好，以上三支手槍均具有殺傷力，
    另子彈二顆，係中共製七．六二ｍｍ子彈，認具殺傷力，此有內政部警政署刑警
    察局八十三年十一月二十四日刑鑑字第九○三三六號及八十四年十月十九日刑鑑
    字第八三○八六號鑑驗通知書各一紙附卷可參，被告庚○○、戊○○及丙○○等
    分持具殺傷力之手槍押住甲○○及李瑞瑜，依客觀情狀已使甲○○等達於不能抗
    拒之程度甚明，況且甲○○等人因身懷鉅款故警覺性較高，此由庚○○等人邀己○○等出外飲酒時，渠等尚留下甲○○看守款項一節足徵，則被告戊○○及庚○○如未持槍械，甲○○既負有看顧鉅款之任務，豈有不加以抵抗而輕易讓庚○○
    等將一百零五萬元拿走之理，故被告辯稱：「當時我有喝酒，有無舉槍已沒記憶
    」、「當時是說要去討債，沒有說是行搶」云云，顯係事後避重就輕及圖卸刑責
    之詞，委無可採，本案事證明確，被告犯行均堪認定。
二、核被告庚○○所為，係犯懲治盜匪條例第五條第一項第一款盜匪罪、修正前槍砲
    彈藥刀械管制條例第七條第四項無故持有手槍罪、第十條第三項無故持有改造手
    槍罪、刑法第一百八十七意圖供犯罪之用而持有子彈罪。又被告等既係意圖犯盜
    匪罪而持有前開子彈，應係犯刑法第一百八十七條之罪，公訴人認係犯槍砲彈藥
    刀械管制條例第十一條第三項之罪，其起訴法條應予變更。被告庚○○、丙○○
    、戊○○與丁○○間就上開犯行，有犯意聯絡及行為分擔，均為共同正犯。渠等
    以一持有行為同時持有制式手槍、改造手槍及子彈，為一行為觸犯三罪名之想像
    競合犯，應從一重之無故持有手槍罪論處。按被告行為後，槍彈藥刀械管制條
    例己於八十六年十一月二十四日修正公布施行，並自同年月二十六日生效，其中
    第七條第四項之法定刑由一年以上七年以下有期徒刑，修正為五年以上有期徒刑
    ，並科新台幣一千萬元以下罰金，新舊法比較結果，以舊法有利於被告，依刑法
    第二條第一項但書之規定應適用行為時之修正前之條例處斷。又渠等所犯盜匪罪
    及持有槍、彈罪間，有目的手段之牽連犯關係，應從一重盜匪罪處斷。按盜匪罪
    除侵害財產法益外，兼對人身自由有所侵害，被告等持槍械施以脅迫，致使甲○○及李瑞瑜不能抗拒，而取甲○○、邱慶文及己○○之財物，為一盜匪行為侵害
    數法益觸犯數罪名之想像競合犯，應從一重之盜匪罪處斷（最高法院七十三年四
    月十七日刑庭會議決議參照）。爰審酌被告年輕力壯卻不知上進，分持槍、彈強
    取他人財物，嚴重危害社會治安及犯後態度等一切情狀，量處如主文所示之刑，
    以示懲儆。扣案中共製七點六二ｍｍ半自動手槍壹支（槍號0000000、槍
    枝編號0000000000）、仿轉輪手槍製造之玩具槍壹支（槍枝編號00
    00000000）、德製八ｍｍ半自動金屬模型手槍壹支（槍枝編號0000
    000000）及中共製七點六二ｍｍ子彈貳顆，均係違禁物，應依法宣告沒收
    。被告等盜匪所得財物壹佰零伍萬元，應依懲治盜匪條例第七條第一項之規定，
    發還被害人甲○○、己○○及邱慶文。至於扣案彈殼五顆，並不具殺傷力，有前
    述鑑驗通知書在卷可稽，故非違禁物，又無證據足證係被告等所有供犯罪所用之
    物，自不得宣告沒收，併此敘明。
據上論斷，應依刑事訴訟法第二百九十九條第一項前段、第三百條，修正前槍砲彈藥
刀械管制條例第七條第四項、第十條第三項、懲治盜匪條例第五條第一項第一款第
七條第一項、第八條、刑法第十一條前段、第二條第一項後段、第二十八條、第一百
八十七條、第五十五條、第三十八條第一項第一款，判決如主文。
中      華      民      國      九十      年      三      月    二十六  日
                                  臺灣臺南地方法院刑事第二庭
                                          法  官  黃光進
右正本證明與原本無異。
如不服本判決，應於判決送達後十日內，向本院提出上訴狀。（應附繕本）
                                          書記官  陳怡吟
中      華      民      國      九十      年      三月   二十六 日
附錄本案論罪科刑法條全文懲治匪條例第五條第一項第一款
有左列行為之一者，處無期徒刑或七年以上有期徒刑：
第一款  意圖為自己或第三人不法所有，以強暴、脅迫、藥劑、催眠術或他法致使不
        能抗拒而取他人之物或使其交付者。


司法院資訊處製作；財團法人民間司法改革基金會備份。
